【裁判字號】    97,訴,326
【裁判日期】    980406
【裁判案由】    違反槍砲彈藥刀械管制條例
【裁判全文】
臺灣臺東地方法院刑事判決               97年度訴字第326號
公  訴  人  臺灣臺東地方法院檢察署檢察官
被      告  乙○○
                    (另案於臺灣東成技能訓練所執行中)
指定辯護人  本院公設辯護人甲○○
上列被告因違反槍砲彈藥刀械管制條例案件，經檢察官提起公訴
（97年度偵字第1925號），本院判決如下：
    主  文
本件免訴。
    理  由
一、公訴意旨略以：被告乙○○於民國96年7月16日出監後，未
    經許可，繼續持有其於93年4月底某日，自郭永泉 (於93年7
    月26日死亡)處取得具殺傷力之仿BERETTA廠92FS型改造手槍
    1 枝 (槍枝管制編號:0000000000 號)，嗣於96年10月1日晚
    上10時許，被告騎乘機車在屏東縣高樹鄉○○村○○路191
    之9號前發生車禍，被告人車倒地，其持有之上開槍枝則隨
    同掉落地上，為處理之員警當場發現上情，因認被告涉犯槍
    砲彈藥刀械管制條例第8條第4項未經許可持有其他各式槍砲
    罪嫌。
二、按案件曾經判決確定者，應諭知免訴之判決，刑事訴訟法第
    302條第1款定有明文。又寄藏乃受人委託代為保管，其保管
    之本身所為之持有，既係寄藏之當然結果，法律上自宜僅就
    寄藏行為為包括之評價，不應另就持有予以論罪。再寄藏與
    持有，均係將物置於自己實力支配之下，僅寄藏必先有他人
    之持有行為，而後始為之受寄代藏而已，故寄藏之受人委託
    代為保管，其保管之本身，亦屬持有，不過，此之持有係受
    寄之當然結果，雖不應另就持有予以論罪，然未經許可持有
    槍枝、子彈，其持有之繼續，為行為之繼續，亦即一經持有
    該槍彈，罪即成立，至其持有行為終了時，均論為一罪，不
    得割裂。則包括持有之寄藏該槍、彈行為，自亦為行為之繼
    續，其犯罪之完結須繼續至寄藏行為終了時為止，均只論為
    一罪，最高法院74年度台上字第3400號判例及93年度台上字
    第187號判決可資參照。再非法持有槍砲彈藥刀械等違禁物
    ，所侵害者為社會法益，如持有之客體種類相同（同為手槍
    ，或同為子彈者），縱令持有之客體有數個（如數支手槍或
    數顆子彈），仍為單純一罪，最高法院97年度台上字第3556
    號判決可資參照。經查：
(一)本件檢察官起訴被告乙○○非法持有具有殺傷力改造手槍之
    行為，涉犯槍砲彈藥刀械管制條例第8條第4項之未經許可持
    有其他各式槍砲罪，固據被告自白在卷，並有內政部警政署
    刑事警察局96年11月27日刑鑑字第0960158067號槍彈鑑定書
    在卷可稽。
(二)再本案具殺傷力之仿BERETTA廠92FS型改造手槍1枝 (槍枝管
    制編號:0000000000 號)係被告乙○○於93年4月間某日，在
    屏東縣高樹鄉○○村○○路2號住處，受友人郭永泉所委託
    保管2枝仿BERETTA廠92FS型改造手槍的其中1枝 (另1枝改造
    手槍之槍枝管制編號為:0000000000 號)等情，業據被告於
    警詢、偵查、本院準備程序及審理中坦白承認，並為檢察官
    所是認，有本件起訴書附卷足憑，本案有爭執之處為被告受
    託寄藏本案槍枝後，自95年1月26日迄96年7月16日因另案入
    監服刑期間，其就本案改造手槍之持有行為是否中斷，被告
    是否於96年7月16日出監後另行起意，持有改造手槍? 茲論
    述如下:
１、刑法概念上之持有乃事實上對於財物予以支配、管理之狀態
    ，須具有主觀之支配意思及客觀之支配事實。持有的意思，
    不必積極或明確地不斷表示，只須未有積極放棄的意思，即
    得認有持有意思存在，且在自己所支配場所內之一般財物，
    只須有包括或抽象之支配或管理意思即為已足; 在客觀上，
    持有人對於該場所具有排他性之支配力時，該場所內之動產
    ，均屬其持有，如自宅內所置之物等 (參照甘添貴教授，體
    系刑法個論2000年4月初版，第二卷第22至24頁)。
２、被告乙○○於本院審理中供稱: 「 (問: 本案的這枝槍在你
    95年1月26日入獄這段期間，你這枝槍放在哪裡?) 放在高樹
    的戶籍地，就是我家。」，「 (你不怕槍不見?) 不會，因
    為槍在我家，沒有人知道我放在哪裡。」 (見本院卷第101
    、103頁)。是被告自95年1月26日迄96年7月16日因另案入監
    服刑期間，乃將本案之改造手槍藏放在被告住宅內，主觀上
    顯未有積極放棄本案槍枝的意思，而應有繼續持有該槍枝之
    意思，客觀上亦將槍枝藏放在自己具有支配力之住宅內，足
    認被告於上開入監期間，應係自93年4月間某日受託寄藏後
    繼續持有本案之改造手槍，而未中斷持有，故被告於96年7
    月16日出監後，並非另行起意而持有本案之改造手槍。
(三)被告曾於93年4月間某日，在屏東縣高樹鄉○○村○○路2號
    住處，收受友人郭永泉所委託保管另1枝具有殺傷的之仿BE
    RETTA廠92FS型改造手槍 (槍枝管制編號:0000000000 號)及
    土造子彈2顆，犯槍砲彈藥刀械管制條例第8條第4項之未經
    許可寄藏其他可發射金屬或子彈具有殺傷力之改造手槍罪及
    同條例第12條第4項未經許可寄藏子彈罪，業據臺灣高等法
    院高雄分院於97年11月5日判處有期徒刑3年併科罰金新臺幣
    15 萬元，並於97年12月1日判決確定，有上開判決書及臺灣
    高等法院被告前案紀錄表各1份在卷可稽。則揆諸前揭說明
    ，檢察官起訴被告於96年7月16日因另案出監後，持有本案
    具殺傷力之仿BERETTA廠92FS型改造手槍1枝 (槍枝管制編號
    :000 0000000號)，該持有槍枝之行為，應係自93年4月間某
    日起收受郭永泉委託寄藏本案改造手槍後持有行為之繼續，
    被告未經許可而持有本案改造手槍之行為，為未經許可而寄
    藏本案改造手槍行為之當然結果，不應另論罪。則被告在同
    一時、地，受同一人委託保管本案改造手槍1枝，與前案寄
    藏改造手槍部分為單純一罪，本案與前案為同一案件，應為
    前案確定判決既判力之效力所及，故被告自96年7月16日出
    監後持有本案改造手槍，為本案寄藏行為之當然結果，亦應
    為前案確定判決既判力之效力所及。
三、據上論斷，應依刑事訴訟法第302條第1款，判決如主文。
中    華    民    國    98    年     4    月     6    日
                  刑事第四庭    審判長法  官  馬培基
                                      法  官  康文毅
                                      法  官  李俊彬
以上正本證明與原本無異。
如不服本判決應於收受本判決後10日內向本院提出上訴書狀（須
附繕本）。
「切勿逕送上級法院」。
中    華    民    國    98    年      4    月     6    日
                                      書記官  陳憶萱


司法院資訊處製作；財團法人民間司法改革基金會備份。
